【裁判字號】    97,易,133
【裁判日期】    970416
【裁判案由】    恐嚇取財等
【裁判全文】
臺灣板橋地方法院刑事判決               97年度易字第133號
公  訴  人  臺灣板橋地方法院檢察署檢察官
被      告  丙○○
上列被告因恐嚇取財等案件，經檢察官提起公訴（96年度偵字第
24029號），本院依簡式審判程序，判決如下：
    主  文
丙○○犯竊盜罪，處拘役伍拾玖日，如易科罰金，以新臺幣壹仟
元折算壹日；又犯恐嚇取財罪，處有期徒刑陸月，如易科罰金，
以新臺幣壹仟元折算壹日，扣案之白色鴨舌帽壹頂、白色毛巾壹
條，均沒收。
    事  實
一、丙○○意圖為自己不法之所有，於民國96年10月8日凌晨1時
    35分許，在址設臺北縣中和市○○街306號「小豆苗便利商
    店」內，趁該店大夜班店員甲○○上廁所未在櫃臺之際，徒
    手走進櫃臺內收銀機前，直接打開收銀機抽屜竊取該店所有
    並為甲○○所管領之現金新臺幣（下同）8,426 元，旋即攜
    出店外而得逞；另於翌日即同年月9 日（起訴書誤載為19日
    ）凌晨1 時30分許，又至上址之「小豆苗便利商店」內，復
    意圖為自己不法之所有，基於恐嚇取財之犯意，頭戴其所有
    之鴨舌帽，並以其所有之白色毛巾罩住臉部以掩飾身分，趨
    近當時在櫃臺內之甲○○，並恫稱：「我要搶劫，打開收銀
    機」等語，以手掌伸向甲○○之方式作勢要錢，甲○○因而
    心生畏懼，乃自收銀機拿取100 元紙鈔3 張共300 元交付丙○○，惟丙○○仍不滿足，接續將手伸向甲○○並再恫稱：
    「太少，再給我錢」等語，亦致甲○○心生畏懼，再交付50
    元硬幣計4 枚共200 元予丙○○，丙○○得手後即步行出店
    外逃逸無蹤。嗣經甲○○報警，於同日凌晨2 時15分許，為
    警在址設臺北縣中和市○○街56號之「全家便利商店」內所
    查獲，起出丙○○恐嚇取得後剩餘之部分金額200 元，並扣
    其所有，供於上開恐嚇取財犯罪時掩飾身分所用之白色鴨舌
    帽1 頂、白色毛巾1 條等物，經甲○○、小豆苗便利商店代
    理店長乙○○指證後查悉上情。
二、案經甲○○、乙○○訴由臺北縣政府警察局中和分局報告臺
    灣板橋地方法院檢察署檢察官偵查起訴。本院於準備程序進
    行中，丙○○就被訴事實為有罪之陳述，經告知簡式審判程
    序之旨，並聽取當事人之意見後，合議庭裁定由受命法官獨
    任進行簡式審判程序。
    理  由
一、訊據被告丙○○對上揭犯罪事實於本院審理時坦承不諱，核
    與證人即告訴人甲○○、乙○○於警詢及偵查中指（證）述
    之情節相符，且有被告作案時之裝扮照片4 張、扣案物及贓
    物照片3 張、監視錄影帶暨監視畫面翻錄照片4 張、臺北縣
    政府警察局中和分局扣押物品目錄清單1 紙、贓物認領保管
    單1 紙、扣案之鴨舌帽、毛巾、T 恤各1 件可資佐證，足認
    被告前揭自白與事實相符，堪予採信，本案事證明確，被告
    犯行已堪認定，自應依法論科。至被告固於辯論終結後另提
    出中華民國身心障礙手冊影本，表示有中度精神障礙，並狀
    稱有妄想症、幻聽、幻覺、精神錯亂、記憶失常等症狀，始
    因而違法云云。惟查，被告於竊盜時係乘店員離開櫃臺如廁
    之際，進入店內竊取金錢；恐嚇取財時亦知以鴨舌帽、毛巾
    遮掩面目，當係為掩飾身分所為，並非無謂舉措，均顯示被
    告有掩飾犯行、逃避追查之意；再以被告供稱係因肚子餓而
    進入店內竊取財物（97年2 月20日準備程序筆錄），竟捨店
    內食物而獨取走金錢，顯示仍具相當社會生活之判斷力，並
    非僅欲立即滿足食慾；又被告於恐嚇取財時，更於未得滿足
    之際再度強索金錢，亦堪認仍具金錢計數觀念及判斷力。綜
    據前述，其於行為當時對於行為違法具有認識，且有相當之
    判斷力，已屬灼然，無從認為其於行為時因精神障礙或其他
    心智缺陷，致不能辨識其行為違法或欠缺依其辨識而行為之
    能力，或行為時因前揭原因，致其辨識行為違法或依其辨識
    而行為之能力顯著減低，附此指明。
二、核被告所為，係犯刑法第320 條第1 項之竊盜罪及第346 條
    第1項 之恐嚇取財罪。被告所犯上開二罪犯意各別，行為互
    殊，應予分論併罰。爰分別審酌被告為謀取不當財物，於深
    夜進入便利商店行竊，致被害人財物損失，已屬不該，竟於
    食髓知味後，更再度前往，以蒙面恐嚇手段強索金錢，除造
    成被害人財物損失外，更致深夜值班之店員因而受到嚴重驚
    嚇，其行為嚴重危害社會治安，本不容輕縱，惟兼衡其於本
    案辯論終結後，已與被害人達成和解，非無補過之意，及其
    並無前科之素行、犯罪之動機、目的、手段、所得財物，於
    審判過程中自知事證明確而坦承犯行之態度等一切情狀，分
    別量處如主文所示之刑，並均諭知易科罰金折算標準，以示
    薄懲。至扣案白色鴨舌帽1 頂及白色毛巾1 條，係供被告犯
    恐嚇取財罪所用之物，且屬被告所有，業據其供承在卷，爰
    依刑法第38條第1 項第2 款規定宣告沒收。至扣案橘色短袖
    T 恤1 件，雖係被告所有，然核該T 恤僅係被告於日常生活
    中所穿用之衣物，與恐嚇取財犯罪並無直接關係，公訴人聲
    請宣告沒收，應有誤會，爰不為沒收之諭知，附此敘明。
據上論斷，應依刑事訴訟法第273 條之1 第1 項、第299 條第1
項前段、刑法第320 條第1 項、第346 條第1 項、第41條第1 項
前段、第38條第1 項第2 款，刑法施行法第1 條之1 第1 項，判
決如主文。
本案經檢察官靳開聖到庭執行職務。
中    華    民    國    97    年    4    月    16    日
                    刑事第三庭  法  官  王偉光
以上正本證明與原本無異
如不服本判決應於送達後10日內向本院提出上訴狀
                                書記官  陳宥伶
中    華    民    國    97    年    4     月    17    日
附錄本案論罪科刑法條全文：
中華民國刑法第320條
（普通竊盜罪、竊佔罪）
意圖為自己或第三人不法之所有，而竊取他人之動產者，為竊盜
罪，處5 年以下有期徒刑、拘役或5 百元以下罰金。
意圖為自己或第三人不法之利益，而竊佔他人之不動產者，依前
項之規定處斷。
前二項之未遂犯罰之。
中華民國刑法第346條
（單純恐嚇罪）
意圖為自己或第三人不法之所有，以恐嚇使人將本人或第三人之
物交付者，處6 月以上5 年以下有期徒刑，得併科1 千元以下罰
金。
以前項方法得財產上不法之利益，或使第三人得之者，亦同。
前二項之未遂犯罰之。


司法院資訊處製作；財團法人民間司法改革基金會備份。
